臺灣高等法院刑事裁定
                                    111年度毒抗字第140號
抗  告  人
即  被  告  曾一坤



上列抗告人因違反毒品危害防制條例案件，不服臺灣桃園地方法
院111年度毒聲字第75號，中華民國111年1月20日裁定（聲請案
號：臺灣桃園地方檢察署111年度聲戒字第5號、109年度毒偵字
第4008號），提起抗告，本院裁定如下：
    主  文
抗告駁回。
    理  由
一、原裁定意旨略以：抗告人即被告甲○○因施用第一、二級毒品
    ，經原審以110度毒聲字第131號裁定送觀察、勒戒後，認有
    繼續施用毒品之傾向，檢察官聲請對被告為強制戒治，於法
    並無不合，爰依毒品危害防制條例第20條第2項後段規定，
    裁定令被告入戒治處所強制戒治，其期間為6個月以上，至
    無繼續強制戒治之必要為止，但最長不得逾1年等語。
二、抗告意旨略以：㈠本件評估被告有繼續施用毒品傾向，其判
    斷之依據著重在前科紀錄，核與新修正毒品危害防制條例之
    立法意旨相悖，也有違反一罪不二罰之疑慮。㈡被告另案經
    判處有期徒刑6年，目前上訴中，面對該上訴案件，已無心
    再施用毒品。又被告家中尚有未成年兒子在學，被告為家庭
    經濟支柱，照顧妻兒無微不至，於觀勒期間已知悔悟，決心
    戒毒，裁定被告施以強制戒治並無意義，浪費國家資源。另
    引用最高法院97年度台抗字第513號裁定供參考，請撤銷原
    裁定，另為適法之裁定等語。
三、犯施用第一、二級毒品之罪者，檢察官應聲請法院裁定，令
    被告入勒戒處所觀察、勒戒，其期間不得逾2月。觀察、勒
    戒後，檢察官依據勒戒處所之陳報，認受觀察、勒戒人有繼
    續施用毒品傾向者，檢察官應聲請法院裁定令入戒治處所強
    制戒治，其期間為6個月以上，至無繼續強制戒治之必要為
    止，但最長不得逾1年，毒品危害防制條例第20條第1項、第
    2項後段分別定有明文。至於有無繼續施用毒品傾向之評估
    標準，乃以受勒戒處分人勒戒後之結果，併參酌勒戒前之各
    種情況，作為評估之依據。依法務部訂頒之「有無繼續施用
    毒品傾向評估標準評分說明手冊」，其判斷準則係以「前科
    紀錄與行為表現」、「臨床評估」及「社會穩定度」3大項
    合併計算總分，每1大項皆有靜態因子與動態因子評分，靜
    態因子分數總分在60分（含）以上者，評估為「有繼續施用
    毒品傾向」；在60分以下者，若與動態因子相加總分在60分
    （含）以上，亦為「有繼續施用毒品傾向」；相加總分不足
    60分者，評估為「無繼續施用毒品傾向」。而「前科紀錄與
    行為表現」係評估毒品犯罪相關司法紀錄、首次毒品犯罪年
    齡、其他犯罪相關紀錄、入所時尿液毒品檢驗、所內行為表
    現等因素；「臨床評估」係評估物質使用行為、合法物質濫
    用、使用方式、使用年數、精神疾病共病（含反社會人格）
    、臨床綜合評估（含病識感、動機、態度、就醫意願）等因
    素；「社會穩定度」則係評估工作、家庭等因素。是被告有
    無繼續施用毒品傾向，係依具體個案之臨床實務及相關事證
    綜合判定，有其專業性，且衡酌強制戒治之目的，係為協助
    施用毒品者戒斷毒品之心癮及身癮所為之保安處分，而上開
    評估標準係適用於每一位受觀察、勒戒處分之人，具一致性
    、普遍性、客觀性，倘其評估由形式上觀察，無擅斷或濫權
    等明顯不當之情事，法院自應尊重。
四、經查：
  ㈠被告因施用毒品，距最近1次觀察勒戒或強制戒治執行完畢釋
    放後已逾3年，經原審以110年度毒聲字第131號裁定送觀察
    勒戒後，由勒戒處所醫師進行評估結果，關於被告之「前科
    紀錄與行為表現」合計評分29分（毒品犯罪相關司法紀錄為
    「有，8筆」，上限10分，計10分；首次毒品犯罪年齡為「2
    1-30歲」，計5分；其他犯罪相關紀錄為「有，2筆」，計4
    分；入所時尿液毒品檢驗為「有，多種毒品反應」，計10分
    ，以上靜態因子合計29分）；「臨床評估」合計評分36分（
    多重毒品濫用為「有，種類：海洛因、安非他命」，計10分
    ；合法物質濫用為「有，種類：菸」，計2分；使用方式為
    「有注射使用」，計10分；使用年數為「超過1年」，計10
    分，以上靜態因子合計32分。另臨床綜合評估〈含病識感、
    動機、態度、就醫意願〉之動態因子為「中度」，計4分）；
    「社會穩定度」合計評分5分（家庭方面，入所後家人是否
    訪視為「無」，計5分）。彙算總分為70分（靜態因子合計6
    1分，動態因子合計9分），因而評定被告有繼續施用毒品之
    傾向等情，業經本院核閱案卷查明無誤。經核上開評估紀錄
    （見109年度毒偵字第4008號卷），除詳列各項靜態因子、
    動態因子之細目外，並定有各項配分、上限等具體標準，由
    醫師本於專門學識經驗，依據臨床實務及相關具體情節，評
    估被告之人格特質、臨床徵候、環境因素等，而為綜合判斷
    ，具有實證依據及客觀評比標準，且各項分數之彙算亦無錯
    漏，總分已達法務部訂頒應評估為「有繼續施用毒品傾向」
    之標準。原裁定因認被告於觀察、勒戒後，有繼續施用毒品
    之傾向，依檢察官之聲請，裁定令被告入戒治處所施以強制
    戒治，核屬有據，應予維持。
  ㈡被告雖以前詞，提起本件抗告，惟查：1、毒品戒除不易，尤
    其長期慣用毒品者所生「心癮」，甚難完全根除，須長期且
    持續之治療。而行為人之前科紀錄，客觀上呈現是否長期慣
    用毒品、沈淪毒癮之程度、法規範遵守意志，自屬評估其有
    無施以強制戒治之重要考量因素，故法務部將上開項目列為
    評估有無繼續施用毒品傾向之評分標準之一，有其專業性之
    考量，自無不當。況本件評估，關於「前科紀錄與行為表現
    」合計評分29分，其餘部分合計評分41分，並非僅以被告之
    前科作為判斷依據。被告主張本件評估著重在前科紀錄，有
    違新法之立法意旨及一罪不二罰原則云云，難認有據。2、
    至於抗告意旨所執被告目前另案審理中、已知悔悟、決心戒
    毒、其家庭生活情形及經濟狀況等節，均與本件強制戒治之
    要件審認無涉。又被告所引最高法院97年度台抗字第513號
    裁定，案由為定應執行刑之裁定，亦與強制戒治之判斷無關
    ，遑論個案情節不一，本無從攀比。從而，被告徒以前詞，
    提起本件抗告，為無理由，應予駁回。
據上論斷，應依刑事訴訟法第412條，裁定如主文。
中　　華　　民　　國　　111 　年　　2 　　月　　21　　日
              　　刑事第六庭    審判長法　官  劉方慈
                                      法　官  許曉微
                                      法　官  朱嘉川
以上正本證明與原本無異。
不得再抗告。
                                      書記官  尤朝松 
中　　華　　民　　國　　111 　年　　2 　　月　　21　　日